臺灣板橋地方法院民事判決　　　　　　　　　　　　九十二年度訴字第一六九七號
　　原　　　告　年代國際人力資源管理顧問有限公司
　　法定代理人　丁○○
　　訴訟代理人　陳志忠律師
　　複代 理 人　戊○○
　　被　　　告　中國信託商業銀行股份有限公司
　　法定代理人　甲○○
　　訴訟代理人　賴盛星律師
　　複代 理 人　何淑媛律師
　　　　　　　　丙○○
右當事人間請求損害賠償事件，於中華民國九十三年八月五日言詞辯論終結，本院判
決如左：
    主      文
原告之訴駁回。
訴訟費用由原告負擔。
    事實及理由
壹、程序方面：本件原告原以被告之分支機構「中國信託商業銀行股份有限公司板新
    分公司」為被告提起本件訴訟，惟原告已於最後言詞辯論期日更正為被告之本公
    司名稱「中國信託商業銀行股份有限公司」為本件事件之被告，按分公司乃為受
    本公司管轄之分支機構，並非獨立之權利義務主體，故原告將當事人之名稱予以
    更正為本公司名稱，合於法律規定，且不涉及訴之變更，應逕予將被告之名稱更
    正如本件之記載，合先敘明。
貳、當事人之主張：
一、原告方面：聲明請求：被告應向台灣票據交換所註銷如附表所示支票之退票記錄
    。其陳述及所提出之證據如下：
  （一）緣訴外人乙○○為原告板橋分公司負責人，與被告公司副理林政隆係熟識好
        友。詎於民國九十一年六月間訴外人乙○○未經原告之授權及同意，即串謀
        被告公司副理林政隆以偽造之原告公司及法定代理人印章書立存款往來授權
        書（如原證一）開立存款戶並請領支票使用，而被告亦未依支票存款戶處理
        辦法第五條第二項「申請開戶，應由證照或文件記載之負責人親自辦理或由
        受理之金融業者派員查實，並應對開戶申請人及其負責人準用第四條規定查
        核之。」而同辦法第四條第一項：「金融業者對於申請開戶之個人，應核對
        確為本人，並由開戶人依約定當面親自簽名或蓋章或簽名及蓋章於支票存款
        往來約定書暨印鑑卡上，並留存
        有授權訴外人乙○○以原告公司名義在被告公司開設存款支票往來帳戶詳為
        實地向原告查核即逕准予所請，而以原告公司名義開設支票存款帳戶（帳號
        為000000000）並發給空白支票供其使用。上開帳戶經訴外人乙○○違法使
        用後於九十一年八月十五日開始發生退票（如原證二），原告始愕然得知上
        情，經原告委託律師發函被告解決處理善後（如原證三），惟被告均未予置
        理，乃不得已提起本訴。
  （二）「因故意或過失不法侵害他人之權利者負損害賠償責任。」又「違反保護他
        人之法律，致生損害於他人者，負賠償責任。」民法第一百八十四條第一項
        、第二項前段分別定有明文。另「負損害賠償責任者，除法律另有規定或契
        約另有訂定外，應回復他方之損害發生前之原狀。」同法第二百十三條第一
        項亦有明文。本件因被告公司所屬人員勾串訴外人乙○○未經依法詳予查核
        ，即以偽造之原告公司大、小章以授權方式開設支票存款帳戶請領支票由乙
        ○○使用（刑事偽造文書另提起告訴中），而經其大量使用並以存款不足退
        票，造成原告公司票據信用遭受莫大損害，無論與事業交易往來或資金調度
        均遭受莫大困難與損失，則核被告核准訴外人乙○○以原告公司名義請領支
        票使用即有故意或重大過失，依前述法條之規定，自應負損害賠償之責，故
        而為訴之聲明第一項之請求以回復原告原票據信用無瑕疵之狀態。
  （三）對於被告九十二年九月九日答辯狀所載內容之意見：
      (一)關於被告辯稱就本件原告所主張侵權行為之事實其無故意或過失責任部分：
        被告辯稱依其銀行內部作業規定，原告板橋分公司當時之負責人乙○○僅須
        提出原告公司（即總公司）負責人之
        立板橋分公司之函文、原告公司之公司執照及營利事業登記證影本及原告授
        權分公司開立存款戶之授權書、被告之職員林政隆即可於對保人處用印，且
        被告亦要求原告分公司之負責人乙○○親自到被告公司辦理，故被告亦無違
        反支票存款戶處理辦法相關規定並無故意或過失之責任云云。惟被告非但對
        於其所主張係依據其內部規定辦理本件開立支票存款戶予乙○○使用之所謂
        「內部規定」究係為何？非但全未舉證以實其說已非屬無疑，其更辯稱原證
        一號之授權書格式非其銀行制式格式而係由乙○○所提出云云，更屬無稽。
        蓋依一般銀行辦理開戶實務，所有應填載之文件表格，銀行為求慎重及保護
        自身利益無不均由銀行自行印製提供以供存款戶申請填載，焉有由申請人自
        備書面格式之情事？其所為之辯解實屬匪疑所思，又依上開授權書之內容載
        有「茲依照民法有關代理權之授與規定及財政部七十六年十二月三日台財融
        第七六○一八三四一三號函釋示出具授權書」，試問若非銀行業者（即被告
        ）提供上述書面內容供乙○○填載，則一般人何人能識得上述財政部函釋內
        容及文號究何所指？而本件實質上爭點乃在於被告有無違反「支票存款戶處
        理辦法」第五條第二項及第四條之規定而未實際查核，亦即對於原證一號授
        權書上原告公司所蓋用之大小印章是否有依上開規定向原告實地查核屬實以
        證實原告確有授權訴外人乙○○向被告申請開立支票存款帳戶？然依被告之
        答辯內容以觀顯然被告亦自認並未向原告（即總公司）當時之負責人黃慶昌
        實際對保查核驗證授權書上原告公司之大小印章是否屬實及確認授權開立帳
        戶之事實，而僅辯稱係由原告分公司之負責人乙○○親自至被告營業場所辦
        理，則被告顯已違反上開處理辦法第四條第一項、第五條第二項應由證照或
        文件記載之負責人親自辦理（依被告所舉被證一號之證照，負責人均為黃慶
        昌而非乙○○）或由受理之金融業者派員查實並應對開戶「申請人」及其「
        負責人」核對是否確為其本人親自簽名或蓋章等規定，而具有故意或重大過
        失核屬明顯。
      (二)又依原證二號台灣票據交換所之「第二類票據信用資料查覆單」其上之戶名
        明確載明為原告公司而非屬原告板橋分公司，況亦如被告於其答辯狀所稱，
        因分公司並無獨立之財產，亦無獨立以法律行為享受權利及負擔義務之能力
        ，故而就法律效果而言，分公司之業務上一切行為自均歸屬由總公司承擔，
        則有關本件因被告公司之前述故意或過失違反法令義務未實地查核致造成原
        告票據信用之損害自屬當然，被告辯稱並未造成原告之損害顯有誤解。
      (三)關於被告辯稱其同意原告板橋分公司乙○○名義辦理開戶之行為，並不當然
        發生退票結果而無相當因果關係存在部分：按「所謂相當因果關係，係以行
        為人之行為所造成的客觀存在事實為觀察的基礎，並就此客觀存在事實，依
        吾人智識經驗判斷，通常均有發生目標損害結果之可能者，該行為人之行為
        與損害間，即有因果關係。」最高法院八十二年台上字第二一六一號、七十
        六年台上字第一五八號判決意旨參照。本件若無被告公司未經實地向原告公
        司查核有無授權乙○○開立支票存款帳戶，則乙○○自無可能開設支票存款
        帳戶使用並因而導致退票之情事。故而原告因上開支票帳戶退票所致票據信
        用貶損之損害，自與被告因故意或過失違法未依規定實地查核而逕予同意乙
        ○○開戶使用支票之行為參酌上述最高法院之判決意旨，自有相當因果關係
        ，被告所辯亦非無違誤。
  （四）對於證人乙○○於　鈞院九十三年六月二十九日所為陳述之意見：
      (一)按證人乙○○因本件有關涉嫌偽造原證一號授權書而已由原告另案提起刑事
        告訴在案（雖業經為不起訴處分，惟原告業已聲請再議），故而其本身對於
        系爭授權書是否確經原告之授權而無偽造之情事，即有重大之利害關係。換
        言之，證人乙○○若坦言承認系爭授權書係由其個人所偽造（或勾串被告公
        司人員以偽造），則其即有受刑事偽造文書追懲之危險，故而其所為之證言
        自有虛偽不實之情狀以迴避責任，其證言之可信性實足堪疑，合先予敘明。
      (二)證人乙○○證稱：「（提示證人授權書）是我填寫的，被授權欄也是我填寫
        ，授權人的圖章是黃慶章（昌）給我的，小章是我去刻的，我有與他確認。
        」（詳當日筆錄第三頁）然查，參照刑事偵查中同案被告（即業務承辦人）
        林政隆供稱：「．．．嗣被告乙○○於九十一年六月二十七日方通知伊，其
        已拿到告訴人之存款往來授權書，伊才至告訴人年代板橋分公司拿授權書及
        相關文件時，授權書上之相關印章皆已蓋好，授權人欄與被授權欄也填好了
        ，只有被授權人欄未見被告乙○○簽名，要求被告乙○○補簽．．．」又乙
        ○○於偵查中則係供稱：「．．．並自行寫上授權書上之被授權人姓名、住
        址，又授權人之姓名，住址應為公司行政人員所寫的．．．」（詳九十二年
        度偵字第一六四六九號不起訴處分書第三頁及第四頁）然細繹原證一號授權
        人、被授權人欄位之字跡顯係均出自同一人之手筆，故而有關授權書上之字
        跡究由何人書寫，二人之說詞前後即有矛盾，此其證言不實危險之一。
      (三)又證人乙○○證稱：「．．．大章是黃慶章（昌）之前給我的，給我大章是
        因為合約書要增加新的規定，要蓋騎縫章，是我們與客戶所簽立的合約書，
        當初給我大章並不是要開戶所用，而是要簽立合約書，大章就是剛剛授權書
        上面的大章，我要用的時候也有跟黃慶章（昌）講，開完戶後我也有跟黃慶
        章（昌）講，開戶之前他也有傳真
        ）。然查，證人乙○○上述陳述業據證人黃慶昌於　鈞院嚴予否認，並稱：
        「聲請當初乙○○應該就有備用的公司大小章，但是真正的公司大小章是在
        總公司理面，這並不代表我同意乙○○開立支票，乙○○提起我授權他去刻
        印是沒有根據的．．．並沒有總公司同意其去中國信託開立甲存支票。」、
        「開立甲存帳戶的部分，乙○○沒有與我聯繫，中國信託也沒有與我對保及
        確認授權的動作。」「．．．在我印象中沒有傳真
        國信託往來已有數年，中國信託本身要拿到我的
        題的，我從來沒有提供
        第六、七頁）顯見證人乙○○縱然原即持有原告公司備份之公司大小章，然
        僅係供作與客戶修訂合約之用途，證人於向被告申請甲存帳戶之前或之後並
        未向黃慶昌尋求同意授權開戶，故而並非當然即可認定有同意乙○○向被告
        申請開設甲存帳戶。
      (四)又證人乙○○固又證述曾以右述甲存帳戶，簽發二張支票予原告，一張已兌
        現，另一張則未兌現云云。然查，證人乙○○所負責之公司固係為原告分公
        司之名義，然其與原告公司之財務原則上則係分別獨立，故而有部分行政費
        用須由乙○○所負責之分公司支付予原告，此部分亦據證人乙○○於　鈞院
        有所陳述，而一般作業而言，均係由原告公司會計人員收受後直接提示入帳
        ，公司負責人並未直接接觸票據，原告公司負責人本即無從查知乙○○究以
        何種票據（即以客票或以其個人名義申請之票據）支付，況原告所收受者亦
        僅二張支票，且乙○○由開戶（九十一年七月十日）至開始退票（九十一年
        八月十五日）亦僅短短一月有餘，原告實亦無法立時查知反映，故而實不得
        因此反證原告早已知情。
  （五）則綜右論結，本件訴外人乙○○並未經原告之授權向被告申請支票存款帳戶
        請領支票使用，而被告亦違反支票存款戶處理辦法之規定未經向原告實地查
        核是否確有授權即逕准訴外人乙○○開立帳戶並發給支票使用，縱未據有故
        意亦有重大過失，且違反法令之規定而致原告受有損害，故而為訴之聲明之
        請求。
  （六）證據：提出分公司基本資料查詢、分公司開立存款戶及存款往來授權書、第
        二類票據信用資料查覆單、慶瑩法律事務所陳志忠律師九十二年四月十四日
        九十二年慶字第一四一四號函、台北市政府營利事業登記證等影本為證據，
        並聲請訊問證人乙○○、黃慶昌。
二、被告方面：聲明請求駁回原告之訴。其陳述及所提出之證據如下：
  （一）任職於被告銀行北縣南區區域中心副理一職之訴外人林政隆，因業務關係得
        知年代國際人力資源管理顧問有限公司板橋分公司欲辦理員工撥薪與申請開
        立公司活支存帳戶事宜，故於九十一年四月十九日親自前往年代人力國際資
        源管理顧問有限公司板橋分公司拜訪該分公司負責人乙○○及經理陳映倩，
        洽談辦理員工撥薪與申請開立公司活支存帳戶事宜時，因該公司屬年代人力
        國際資源管理顧問有限公司之板橋分公司，故訴外人林政隆向乙○○表示，
        依中國信託商業銀行內部作業規定，乙○○先生必須提供其所屬總公司（即
        原告年代國際人力資源管理顧問有限公司）負責人之
        台北市政府申請設立板橋分公司之函文、總公司之公司執照及營利事業登記
        證及總公司授權分公司開立存款戶之授權書，其後該公司負責人乙○○亦陸
        續提出上開資料（被證一號）予林政隆，因乙○○均有依林政隆之要求提出
        總公司之相關資料，故林政隆不疑有他，即在乙○○所提出蓋有授權人年代
        國際人力資源管理顧問有限公司及其負責人黃慶昌印章，及蓋有被授權人年
        代國際人力資源管理顧問有限公司板橋分公司及其負責人即乙○○之印章之
        授權書上對保人處用印後，交由中國信託北縣南區區域中心櫃臺行員辦理本
        件開戶事宜，其間林政隆為求謹慎，曾向中國信託商業銀行敦北分行查詢年
        代國際人力資源管理顧問有限公司總公司於敦北分行之授信及繳款情形是否
        正常，是訴外人林政隆所有行為均符合被告銀行之內部規定及支票存款戶處
        理辦法相關規定，合先陳明。
  （二）按依支票存款戶處理辦法第五條規定：「金融業者對於申請開戶之公司、行
        號及其他團體，應切實審核左列證件：一、公司組織者，應持有經濟部執照
        及營利事業登記證（或繳納營業稅證明）。但領有經濟部執照，尚未開始營
        業者，得在指定期間補驗營利事業登記證。二、分公司申請開戶，應提出本
        公司授權分公司開戶之證明書。三、行號應持有營利事業登記證。四、其他
        團體，應持有主管機關登記證照或核准成立或備案之文件。申請開戶，應由
        證照或文件記載之負責人親自辦理或由受理人之金融業者派員查實，並應對
        開戶申請人及其負責人準用第四條規定查核之。」，本件訴外人林政隆於承
        辦本件支票帳戶之開戶申請案，曾向開戶申請人即年代國際人力資源管理顧
        問有限公司板橋分公司負責人乙○○徵提公司登記證明文件及總公司授權分
        公司開戶之證明書並確實審核之，且至年代國際人力資源管理顧問有限公司
        板橋分公司實地查核，並確認年代國際人力資源管理顧問有限公司板橋分公
        司及其負責人乙○○之身分，為求慎重，被告板新分行亦曾要求該分公司之
        負責人乙○○親自到被告板新分行辦理，故被告並無違反上開支票存款戶處
        理辦法相關規定之情事，依法自不負故意或過失之侵權行為責任。
  （三）於本件相關刑事案件偵查中檢察官曾傳訊證人詹淑娟，其證稱「伊係擔任中
        國信託板新分行之櫃檯代理主管，據其所知中國信託對於分公司申請支票帳
        戶開戶之內部規定，申請人須提出分公司營利事業登記證、總公司及分公司
        負責人之
        規定行員於承辦該項業務時，要與總公司對保，故一般分公司開戶，承辦行
        員不會接觸到總公司的人，中國信託制式的表格亦無對保人這一欄等語（見
        九十二年十月二十三日訊問筆錄）。」等語（請參被告於九十三年六月二十
        九日庭呈台灣板橋地方法院檢察署九十二年度偵字第一六四六九號不起訴處
        分書第三頁第十三至十八行所載），可見被告銀行於辦理分公司申請支票帳
        戶開戶事宜時，並毋須向總公司為對保程序，而僅須向開戶申請人即年代國
        際人力資源管理顧問有限公司板橋分公司之負責人乙○○先生確認身分即可
        ，而本件被告銀行人員林政隆既已依照相關規定辦理系爭支票帳戶開戶事宜
        自難謂有何故意或過失之情。
  （四）且鈞院於九十三年六月二十九日傳訊證人乙○○（即年代國際人力資源管理
        顧問有限公司板橋分公司負責人），其證稱「（法官問：曾以板橋分公司的
        名義在中國信託開戶？）答：有開戶並有領取支票使用。（法官問：用公司
        名義領取支票是否有經公司同意？答：有。（原告訴代問：有經公司如何同
        意？）答：有以電話聯絡總公司老闆同意，是在聲請之前同意的，日期大約
        是在六、七月份的時候。（原告訴代問：請庭上提示授權書與證人？）答：
        是我填寫的，被授權欄也是我填寫的，授權人的圖章是黃慶章給我的，小章
        是我去刻的，我有與他確認。（原告訴代問：那天是如何確認的？）答：我
        是打電話說我要開戶，開戶的用途是用來存款。（原告訴代問：請領支票是
        如何使用？）答：是要付款之用。（法官問：分公司的支票也有開給總公司
        過？）答：是的。我共開了二張支票，大章是黃慶章之前給我的，給我大章
        是因為合約書要增加新的規定，要蓋騎縫章，是我們與客戶所簽立的合約書
        ，當初給我大章並不是要開戶所用，而是要簽立合約書，大章就是剛剛授權
        書上面的大章，我要用的時候，也有跟黃慶章講，開完戶後我也有跟黃慶章
        講，開戶之前他也有傳真
        理分公司登記的時候是總公司辦理的，我有開一張票給總公司，付給總公司
        的行政費用，因為我們代辦手續要費用，請領的支票共有五十張還是壹佰張
        ，不太記得了，沒有全部用完，開給總公司的部分就是二張，一張沒有兌現
        ，總公司知道。」等語，再佐以前揭相關刑事案件偵查中傳訊證人陳嘉如，
        其證稱「於九十一年六月間，伊於年代公司板橋分公司任職時，確曾聽到被
        告乙○○與當時擔任告訴人之代表人黃慶昌通過電話，於電話中相談甚歡，
        且當時黃慶昌於電話中，亦同意被告乙○○以年代公司分公司之名義，至中
        國信託辦理支票存款之開戶等語（見九十三年五月七日本署訊問筆錄）。」
        （請參前揭不起訴處分書第五頁第二至五行所載）。可見原告板橋分公司負
        責人乙○○向被告申請開立系爭支票存款帳戶，事先確實有以電話取得原告
        當時負責人黃慶昌授權同意之事實，殆無疑義。故本件原告徒以被告未派員
        至總公司對保，恣意否認其有授權訴外人乙○○於被告銀行開設支票帳戶云
        云，顯不足採。
  （五）末查，訴外人乙○○曾於九十一年九月六日以年代國際人力資源管理顧問有
        限公司板橋分公司為發票人，開立支票交付予原告當時之負責人黃慶昌，而
        該支票已存入原告公司負責人黃慶昌設於台灣中小企業銀行建國分行，帳號
        00000000000之帳戶內兌現（請參被證三），由此益證原告公司就訴外人乙
        ○○於被告公司板新分行開設支票存款帳戶，應屬明知及同意，而被告並無
        任何故意或過失侵害原告權益之情事，依法自不負侵權行為損害賠償之責。
  （六）證據：提出黃慶昌國民
        建商字第○九一一一三二九九號函、經濟部公司執照、台北市政府營利事業
        登記證、票據類查詢單、第一類票據信用資料查覆表、支票正反面影本、臺
        灣板橋地方法院檢察署九十二年度偵字第一六四六九號檢察官不起訴處分書
        等影本為證據。
參、本院依聲請向臺灣板橋地方法院檢察署查詢九十二年度偵字第一六四六九號被告
    乙○○偽造文書案件偵查結果，及向台灣票據交換所查詢支票往來紀錄之註記情
    形。
肆、得心證之理由：
一、按當事人主張有利於己之事實者，就其事實有舉證之責任，但法律別有規定或依
    其情形顯失公平者，不在此限，民事訴訟法第二百七十七條定有明文。本件原告
    主張被告板新分公司副理林政隆與原告之板橋分公司原負責人乙○○係熟識好友
    ，於九十一年六月間，乙○○未經原告之授權及同意，串謀林政隆以偽造之原告
    公司及法定代理人印章書立存款往來授權書開立存款戶並請領支票使用，而以原
    告公司名義開設支票存款帳戶（帳號為000000000號）並發給空白支票
    供其使用，該帳戶為乙○○違法使用，於九十一年八月十五日開始發生退票，原
    告始得知上情，經原告委託律師發函被告解決處理善後等情，被告固不否認原告
    所述關於訴外人乙○○以原告公司名義在原告之板新分公司設立帳號為0000
    00000號之支票存款帳戶，並發給空白支票等事實，惟抗辯稱該支票帳戶乃
    由乙○○經原告公司授權設立者，且乙○○並提出原告公司之授權書及原告公司
    負責人國民
    賠償責任等語。本件訴外人乙○○為原告之板橋分公司負責人，訴外人林政隆則
    為被告公司之北縣南區區域中心副理，且如附表所示之支票乃由乙○○以帳戶名
    稱為「年代國際人力資源管理顧問有限公司板橋分公司」名義所簽發（原告起訴
    狀附表所記載之發票人為原告「年代國際人力資源管理顧問有限公司」，但參照
    被告所提出之支票影本所示，可確認前述支票存款帳戶之名稱應為「年代國際人
    力資源管理顧問有限公司板橋分公司」，故應將附表所示之發票人名稱予以更正
    ），但經執票人提示後退票等事實，為兩造所不爭執，並有原告提出之第二類票
    據信用資料查覆單（查詢日：九十二年五月三十日，查覆資料截止日：九十二年
    五月二十三日）影本在卷可稽，則原告此部分主張自堪信為真實。然原告主張被
    告之受僱人林政隆與被告之板橋分公司負責人乙○○間有共謀侵權行為之事實，
    則為被告所否認，原告主張之此部分事實自應由原告負舉證責任。
二、原告主張其板橋分公司負責人乙○○未經原告同意而以偽造之授權書向被告之板
    新分公司申設支票存款帳戶並領用支票一節，為被告所否認，依據證人乙○○到
    庭所述，其申設支票存款帳戶，「有以電話聯絡總公司老闆同意，是在聲請之前
    同意的，日期大約是在六、七月份的時候。」，且授權書為乙○○填寫的，並稱
    「被授權欄也是我填寫的，授權人的圖張是黃慶章給我的，小章是我去刻的，我
    有與他確認。」、「我是打電話說我要開戶，開戶的用途是用來存款。」等語，
    且該帳戶所領用之支票並曾簽發用以支付原告板橋分公司應付與原告公司之款項
    ，且補稱：「我共開了二張支票，大章是黃慶章之前給我的，給我大章是因為合
    約書要增加新的規定，要蓋騎縫章，是我們與客戶所簽立的合約書，當初給我大
    章並不是要開戶所用，而是要簽立合約書，大章就是剛剛授權書上面的大章，我
    要用的時候，也有跟黃慶章講，開完戶後我也有跟黃慶章講，開戶之前他也有傳
    真
    司辦理的，我有開一張票給總公司，付給總公司的行政費用，因為我們代辦手續
    要費用，請領的支票共有五十張還是壹佰張，不太記得了，沒有全部用完，開給
    總公司的部分就是二張，一張沒有兌現，總公司知道。」等語，（見本院九十三
    年六月二十九日言詞辯論筆錄），雖原告與原告之負責人黃慶昌均否認證人乙○
    ○所述之情形，然參照被告所提出，且為原告所不爭執之票載發票日為九十一年
    九月六日、票面金額為三萬五千元之支票所示（被告民事答辯(二)狀所附被證三，
    見本院卷第六十七頁），乃由訴外人乙○○以原告之板橋分公司名義簽發交付與
    原告之支票，且經原告予以提示兌現，則被告抗辯稱原告對於其板橋分公司負責
    人乙○○以原告之板橋分公司名義申設支票存款帳戶並簽發支票之事實早已明知
    一節，當屬可採，而以訴外人乙○○乃原告之板橋分公司負責人，又執有原告公
    司負責人之國民
    有經原告公司之授權，從而，原告主張其板橋分公司負責人乙○○未經其授權向
    被告申設支票存款帳戶一節，即非可採。至於原告主張乙○○乃係與被告之受僱
    人林政隆勾串共謀一節，原告則未舉證證明，且原告前曾以乙○○涉有偽造文書
    罪嫌，向臺灣板橋地方法院檢察署檢察官提出告訴，惟乙○○所涉偽造文書之犯
    罪嫌疑業經檢察官偵查終結，認為乙○○之罪嫌不足，而為不起訴處分，此有臺
    灣板橋地方法院檢察署九十二年度偵字第一六四九六號檢察官不起訴處分書影本
    在卷可參，則原告此部分主張亦非可採。
三、按分公司僅為本公司管轄之分支機構，並無獨立之法人格，自非獨立之權利義務
    主體。本件原告不能證明其板橋分公司負責人乙○○係與被告之受僱人林政隆共
    謀對原告為侵權行為，外觀上又有授權予乙○○向被告所屬板新分行申設支票存
    款帳戶之事實，已如前述，則關於原告所屬板橋分公司之名義所簽發之支票之退
    票紀錄應歸屬至原告戶內，自屬當然。綜上所述，原告主張被告之受僱人有故意
    或過失，使訴外人乙○○得在被告之板新分公司申設支票存款帳戶並領用支票，
    卻因支票退票損及原告信用等情，經被告否認後，原告卻未能舉證證明被告之受
    僱人確有故意或過失之事實，則其主張被告應依侵權行為損害賠償之法律關係，
    負回復原狀之責任，而請求被告應將其於台灣票據交換所所申報之退票紀錄予以
    註銷，為無理由，應予駁回。
伍、本件事證已臻明確，兩造其餘主張及攻擊防禦方法與證據，經本院斟酌後，與
    本件判決結果已不生影響，故不一一論列，附此敘明。
陸、結論：原告之訴為無理由，依民事訴訟法第第七十八條判決如主文。
中　　　華　　　民　　　國　　九十三　　年　　　八　　　月　　 十九 　　日
                                臺灣板橋地方法院民事第一庭
                                    法      官  許  瑞  東
右為正本係照原本作成
如對本判決上訴，須於判決送達後廿日內向本院提出上訴狀
中　　　華　　　民　　　國　　九十三　　年　　　八　　　月　　 十九 　　日
                                    法院書記官  王  波  君
┌───────────────────────────────────────────────────┐
│附表：                                                                    九十二年度訴字第一六九七號  │
├──┬────────────────┬────────────┬─────┬───────┬────┤
│編號│發      票      人  （戶名）    │付   款   人（退票銀行）│帳     號 │金額（新台幣）│退票日期│
├──┼────────────────┼────────────┼─────┼───────┼────┤
│ １ │年代國際人力資源顧問管理有限公司│中國信託商業銀行板新分行│000000000 │       38,000.│91.8.15.│
│    │板橋分公司                      │                        │          │              │        │
├──┼────────────────┼────────────┼─────┼───────┼────┤
│ ２ │同右                            │同右                    │000000000 │       23,000.│91.8.16.│
├──┼────────────────┼────────────┼─────┼───────┼────┤
│ ３ │同右                            │同右                    │000000000 │      100,000.│91.8.19.│
├──┼────────────────┼────────────┼─────┼───────┼────┤
│ ４ │同右                            │同右                    │000000000 │      150,000.│91.8.26.│
├──┼────────────────┼────────────┼─────┼───────┼────┤
│ ５ │同右                            │同右                    │000000000 │       87,470.│91.8.30.│
├──┼────────────────┼────────────┼─────┼───────┼────┤
│ ６ │同右                            │同右                    │000000000 │       80,000.│91.9.10.│
├──┼────────────────┼────────────┼─────┼───────┼────┤
│ ７ │同右                            │同右                    │000000000 │       22,000.│91.9.16.│
├──┼────────────────┼────────────┼─────┼───────┼────┤
│ ８ │同右                            │同右                    │000000000 │       40,000.│91.9.25.│
├──┼────────────────┼────────────┼─────┼───────┼────┤
│ ９ │同右                            │同右                    │000000000 │        6,800.│91.9.25.│
├──┼────────────────┼────────────┼─────┼───────┼────┤
│ １０ │同右                            │同右                    │000000000 │       17,000.│91.9.27.│
├──┼────────────────┼────────────┼─────┼───────┼────┤
│  │同右                            │同右                    │000000000 │       57,000.│91.9.30.│
├──┼────────────────┼────────────┼─────┼───────┼────┤
│  │同右                            │同右                    │000000000 │       50,000.│91.10.3.│
├──┼────────────────┼────────────┼─────┼───────┼────┤
│  │同右                            │同右                    │000000000 │       38,580.│91.10.21│
└──┴────────────────┴────────────┴─────┴───────┴────┘
